【裁判字號】    98,抗,92
【裁判日期】    981223
【裁判案由】    本票裁定
【裁判全文】
臺灣新竹地方法院民事裁定                98年度抗字第92號
抗  告  人  甲○○
丁○○○○  ○○○
相  對  人  遠東國際商業銀行股份有限公司
                        樓
法定代理人  丙○○
代  理  人  乙○○
上列抗告人與相對人間因本票裁定事件，對於中華民國98年10月
5 日本院98年度司票字第1356號裁定提起抗告，本院裁定如下：
    主  文
抗告駁回。
抗告程序費用新臺幣壹仟元由抗告人連帶負擔。
    理  由
一、按民事訴訟法第56條第1 項第1 款，所謂共同訴訟人中一人
    之行為，有利益於共同訴訟人或不利益於共同訴訟人，係指
    於行為當時就形式上觀之，有利或不利於共同訴訟人而言。
    非指經法院審理結果有利者其效力及於共同訴訟人，不利者
    其效力不及於共同訴訟人而言，故共同訴訟人中之一人，對
    於下級法院之裁判聲明不服，向上級審法院請求救濟，而上
    級審法院未就其內容為審判之前，難謂其提起上訴或抗告之
    行為對於他共同訴訟人不利，其效力應及於其他共同訴訟人
    全體，即應視其上訴或抗告等請求救濟行為為共同訴訟人全
    體所為。上揭規定，依非訟事件法第11條規定於非訟事件關
    係人準用之。本件相對人主張抗告人呂潓稜、甲○○共同簽
    發如原審裁定所示之本票，為此聲請裁定准許強制執行，經
    原法院認與票據法第123 條規定相符，而裁定准對系爭本票
    為強制執行。抗告人甲○○不服以下述理由提起抗告，依其
    抗告狀所敘事由，並非基於其個人之事由，參照上開說明，
    其效力及於抗告人呂潓稜，應認抗告人呂潓稜亦提起本件抗
    告，是應由本院逕列呂潓稜為抗告人，合先敘明。
二、按執票人向本票發票人行使追索權時，得聲請法院裁定後強
    制執行，票據法第123 條定有明文。又按本票執票人，依票
    據法第123 條規定，聲請法院裁定許可對發票人強制執行，
    係屬非訟事件，此項聲請之裁定，及抗告法院之裁定，僅依
    非訟事件程序，就本票形式之要件是否具備予以審查為已足
    ，並無確定實體上法律關係存否之效力，若係實體上問題，
    應依訴訟程序另謀解決，非非訟事件程序所得審究，最高法
    院56年臺抗字第714 號、57年臺抗字第76號亦著有判例可資
    參照。
二、本件相對人於原審主張：伊執有抗告人所共同簽發如原審裁
    定所示之本票乙紙（下稱系爭本票），並免除作成拒絕證書
    ，詎向抗告人提示而未獲付款，爰依票據法第123 條規定聲
    請裁定許可強制執行等情，業據相對人於原審提出系爭本票
    乙紙為證，原裁定予以准許，即無不合。
三、抗告意旨略以：依貸款契約書、繳款匯款記錄等均足證明抗
    告人有持續繳付貸款之情形，詎相對人未經向抗告人提示系
    爭本票，即逕向本院聲請強制執行，恐與票據法第95條及第
    123 條之規定有違，為此，依民事訴訟法第488 條提起本件
    抗告，請求廢棄原裁定等語。
四、經查，依原審卷附相對人所提出之系爭本票影本所示，系爭
    本票發票人欄確有抗告人之簽名，此為抗告人甲○○所不爭
    執，而本票准許強制執行之裁定，係屬非訟事件裁定，為裁
    定之法院僅就本票為形式上審查，以決定強制執行許可與否
    ，並無確定實體上法律關係存否之效力，且原審亦就系爭本
    票是否具備形式要件，依非訟事件程序進行審查，認定並無
    票據無效之情形存在，乃裁定准許強制執行，依法並無違誤
    。至抗告人甲○○辯稱依貸款契約書、繳款匯款記錄等均證
    明抗告人持續有繳付貸款云云，即便屬實，亦屬實體法上之
    問題，揆諸首揭說明，如兩造間就此仍有爭執，宜由抗告人
    甲○○另行提起訴訟，以資解決，非本件非訟程序所得加以
    審究，是抗告人甲○○此部分所辯並非足採。又抗告人甲○
    ○雖另以相對人未提示系爭本票云云置辯，惟查，系爭本票
    載有「本本票免除作成拒絕證書及通知拒絕事由」字樣，而
    本票記載免除拒絕證書者，如主張執票人未提示本票，應負
    舉證之責，乃票據法第124 條準用第95條所明定。準此，相
    對人於聲請本票強制執行裁定時，自毋庸提出已為付款提示
    之證據，僅主張提示不獲付款，即為已足，抗告人甲○○抗
    辯相對人未提示系爭本票，依據上開規定，應由抗告人甲○
    ○就執票人即相對人未為提示系爭本票負舉證之責。詎抗告
    人甲○○並未能提出任何證據足證相對人即執票人就系爭本
    票未為付款之提示，故抗告人甲○○所為相對人未經提示票
    據之辯解，亦非足採。從而，抗告意旨指摘原裁定不當，求
    予廢棄，為無理由，應予駁回。
五、據上論結，本件抗告為無理由，依非訟事件法第46條、第24
    條第1 項、第21條第2 項，民事訴訟法第495 條之1 第1 項
    、第449 條第1 項、第85條第2 項，裁定如主文。
中    華    民    國    98    年    12    月    23    日
                民事第一庭  審判長法   官  蔡孟芳
                                  法   官  羅惠雯
                                  法   官  高敏俐
以上正本係照原本作成。
如不服本裁定，僅得於收受本裁定正本送達後10日內，以適用法
規顯有錯誤為理由，向本院提出再抗告狀，（須附繕本一份及繳
納再抗告裁判費新臺幣1,000元），經本院許可後始可再抗告。
中    華    民    國    98    年    12    月    23    日
                                  書記官   黎秀娟


司法院資訊處製作；財團法人民間司法改革基金會備份。
